【裁判字號】    89,易,234
【裁判日期】    891107
【裁判案由】    恐嚇取財等
【裁判全文】
臺灣士林地方法院刑事判決                          八十九年度易字第二三四號
    公  訴  人  臺灣士林地方法院檢察署檢察官
    被      告  甲○○
    選任辯護人  黃銘照
    被      告  乙○○
右列被告等因恐嚇取財等案件，經檢察官提起公訴（八十九年度偵字第一一四八八號
），本院判決如左：
    主  文
甲○○傷害人之身體，累犯，處有期徒刑柒月。
乙○○傷害人之身體，處有期徒刑陸月，如易科罰金以參佰元折算壹日。經警扣案之
高爾夫球桿壹支沒收之。
    事  實
一、甲○○於民國八十三年間，因違反商業登記法案件，經臺灣臺北地方法院判決有
    期徒刑四月，罰金一萬元，有期徒刑如易科罰金、罰金如易服勞役，均以三百元
    折算一日確定，於八十四年五月十六日易科罰金執行完畢。猶不知警惕，於八十
    八年十一月六日晚間九時十五分許，因酒後在臺北市○○區○○路二段四二六巷
    口處，攔搭由乙○○所駕駛車牌號碼Ｕ二─九三九號營業小客車，欲返回其臺北
    萬華住處，於搭乘該車後，因認乙○○有繞路之情事而心生不滿，竟藉酒意而在
    該車行經臺北市○○○路○段三民國中前時，基於傷害之犯意，忽自後座以左手
    勒住乙○○頸部，再以右手毆打乙○○頭部，欲迫使乙○○停車，致乙○○受有
    頭後枕部挫傷二×二公分、右眼白點狀出血之傷害。乙○○遭毆打後，即緊急停
    車，並掙脫且開啟駕駛座車門下車，復立即至該車後車廂取出其所有高爾夫球桿
    乙支，見甲○○亦已尾隨下車且朝其靠近，乃基於傷害之犯意，持球桿朝甲○○
    猛力毆打，致甲○○受有頭部外傷併頭皮裂傷、左腓骨骨折之傷害。
二、案經甲○○、乙○○訴由臺北市政府警察局內湖分局報請臺灣士林地方法院檢察
    署檢察官偵查起訴。
    理  由
一、訊據被告甲○○坦承於前揭時地搭乘被告乙○○所駕駛營業小客車後，因認被
    告乙○○繞路，而在車上以手勒住其頸部並毆打其頭部之事實不諱；而被告乙○
    ○亦供承確在前揭時地持高爾夫球桿毆打被告甲○○成傷等情屬實，惟辯稱：伊
    於臺北市○○路○段搭載被告甲○○後，因甲○○表示欲往臺北萬華方向，乃沿
    成功路往民權大橋方向右轉，行經三民國中前時，甲○○突然勒住伊頸部並毆打
    伊頭部，並問伊：錢呢？伊因恐發生車禍，立即停車，並下車至後車廂取出高爾
    夫球桿，因見甲○○亦下車並向伊靠近且作揮拳狀，伊始持球桿毆打其腳部，甲
    ○○於過來搶伊球桿時跌倒，頭部始受傷，伊所為全出於正當防衛，不應受罰云
    云。然查：被告甲○○已堅決否認其係出於強盜、搶劫或恐嚇取財之不法所有犯
    意而出手毆傷被告乙○○，亦否認當時曾出言詢問乙○○財物之所在，且一再指
    陳：伊在臺北市○○路○段上車欲返回萬華，應自臺北市○○路右轉民權東路走
    ，但司機卻左轉往汐止、東湖方向行駛，在司機車行至國防醫學院時，伊告知不
    要亂繞路，司機乙○○就在醫院前迴轉，再行駛約二、三百公尺，伊要求司機停
    車，因伊身上有戴鑽戒等財物，而司機並未依指示停車，伊始自右後座抱住司機
    頭部，司機撥開伊後就停車下車，伊則跟著下車，此時司機就自後車廂取來乙支
    鐵棍毆打伊，直到伊暈倒為止等語，並提出載明其受有如事實欄所示傷害乙節之
    財團法人國泰綜合醫院內湖分院於八十八年十一月九日所出具之診斷證明書乙紙
    附卷可稽。次查：被告乙○○雖否認曾有行車繞路之舉，且指稱：確遭乘客即被
    告甲○○強勒頸部、毆打頭部，並喝問「錢在那裡」而搶劫財物云云，其並因之
    受有如事實欄所示傷害等情，亦有卷附台北市立忠孝醫院八十八年十一月六日出
    具之驗傷診斷書乙紙為憑；而公訴人亦以被告乙○○之前開指述及證人即案發時
    騎乘機車行經現場致撞擊被告乙○○突然打開之車門而倒地之陳怡誠證述：當時
    計程車司機下車後曾對乘客口出「你敢打劫、你敢打劫」等語（見檢察官八十八
    年十二月十七日訊問筆錄），而認被告甲○○應涉有恐嚇取財罪嫌云云。然被告
    乙○○於本院調查時則陳稱：當時情況很緊急，伊只想要跳車，伊不知道對方要
    做什麼，當時伊駕駛座沒有放錢，伊不知對方有無攜帶任何工具器械等語（見本
    院八十九年三月二十四日訊問筆錄）；是果被告甲○○於施暴於乙○○時確曾詢
    問財物何在，則被告乙○○對被告甲○○行搶之犯意，豈有不知之理？則其前開
    指述是否真實，即有可疑之處。則證人陳怡誠雖具結證稱：伊確聽聞被告乙○○
    於下車後曾口出「你敢打劫」等語（見本院八十九年三月二十四日訊問筆錄），
    然此實僅得證明被告乙○○持桿毆打甲○○時主觀之認識及猜測，實未能供作被
    告甲○○施暴之主觀犯意之認定。且查：本院經委請行政院國軍退除役官兵輔導
    委員會臺北榮民總醫院就被告甲○○於案發時精神狀況鑑定結果，係認被告甲○
    ○於案前有飲酒，惟於案發時及其後，均未有失憶之現象，而認依其所述行為過
    程，應未達到精神耗弱與失去行為能力之標準，固有該院八十九年七月二十九日
    （八九）北總精字第二六九七０號函檢送之精神狀況鑑定書乙份附卷可稽；惟其
    於案發後之翌日凌晨一時五十七分進行呼氣酒精濃度測試之結果，係為每公升一
    ．０四毫克乙節，有酒精測試紙乙紙存卷為據，而此經引用Mclay氏著述之公式
    計算結果，認其於案發時即八十八年十一月六日晚間九時十五分許之每公升呼氣
    酒精濃度應為一．四九毫克等情，則有內政部警政署刑事警察局八十九年四月七
    日（八九）刑醫字第四二一四六號函附卷可稽。此參諸行政院國軍退除役官兵輔
    導委員會臺北榮民總醫院八十八年八月五日（八八）北總內字第二六八六八號函
    示所提供酒精對人體影響程度標準表以觀，其於案發時可能有說話不清楚、感覺
    喪失及視力模糊之中毒症狀；則其於案發時僅因認被告乙○○有繞路而突然強勒
    其頸部並毆打其頭部之所為，固屬突兀，然此或係受酒精影響，以致有此為行為
    失控之暴力舉動，實非無可能。從而，公訴人以被告甲○○如非為劫取財物，實
    無毆打司機、並躍至前座且自駕駛座車門處追出之可能，因而認定被告甲○○所
    為係屬恐嚇取財未遂云云，亦乏所據。再衡諸本案案發時間並非深夜，案發地點
    亦非人煙罕至之地；且被告甲○○上車時亦指示車行往臺北萬華方向行駛，且未
    見攜有任何器械乙節，亦為被告乙○○自承屬實（見本院八十九年三月二十四日
    訊問筆錄）；果被告意圖劫財，衡情應備妥器械並指示被告乙○○行至荒僻之處
    始行著手，以遂行其犯罪並避免犯行易於曝露，始合情理；然竟於上車後未久，
    即在臺北市○○○路三民國中前動手行搶，足認被告乙○○所為搶劫財物之指述
    已顯悖於社會經驗法則。況被告甲○○於案發時確因大量飲酒致其呼氣酒精濃度
    高達每公升一．四九毫克，已如前述，其精神狀況及行動與判斷能力應已受酒精
    之影響，則竟擇此精神狀況不佳之狀態下著手行搶、甚或其是否得於此情況下萌
    生不法所有之犯意，均有可疑。而本案復係被告二人互控之案件，則被告乙○○
    對其持桿毆打被告甲○○之動機及目的為何，實與其犯行之認定及刑度之考量利
    害相關，是自未能僅以被告乙○○單一指稱：被告甲○○曾向伊喝問錢在那裡云
    云，即遽為被告甲○○施暴係為劫財之不利認定。是被告甲○○傷害犯行，固堪
    認定；惟公訴人認被告甲○○所為係涉犯恐嚇取財未罪云云，則尚難憑採。
二、又查：被告乙○○雖另以正當防衛置辯而主張免責云云。然查：被告乙○○固先
    遭受被告甲○○攻擊頭、頸部致傷，已如前述；惟衡諸被告乙○○於緊急停車並
    自後車廂取得高爾夫球桿時，並未見被告甲○○攜有任何器械，僅因被告甲○○
    亦尾隨下車並向其靠近之舉動，即持球桿毆打被告甲○○等情，已據被告乙○○
    自承屬實（見檢察官八十八年十一月七日、八十八年十二月十七日訊問筆錄），
    則被告乙○○於持械出手傷害被告甲○○之際，其是否仍受有現在不法之侵害，
    所處境況是否緊急，即有可疑；而其所為致被告甲○○頭部外傷併頭皮裂傷及左
    腓骨骨折、且當場倒地之傷害，亦非輕微，所為當係出於報復及傷害之犯意甚明
    ，則其主張可依正當防衛而阻卻違法云云，洵無足採。本件事證明確，被告二人
    犯行均堪認定，應依法論科。
三、核被告甲○○及乙○○所為，均係犯刑法第二百七十七條第一項之傷害罪。公訴
    人認被告甲○○所為係犯刑法第三百四十六條第三項、第一項之恐嚇取財未遂罪
    嫌云云，容有違誤，其起訴法條應予變更。又被告乙○○行為時並未受有現在不
    法之侵害，動機亦非僅出於防衛之意，已如前述，是公訴人認應就被告乙○○部
    分依防衛過當之規定減輕其刑，亦有誤會，附此敘明。又查：被告甲○○於八十
    三年間，曾因違反商業登記法案件，經臺灣臺北地方法院判決有期徒刑四月，罰
    金一萬元，有期徒刑如易科罰金、罰金如易服勞役，均以三百元折算一日確定，
    於八十四年五月十六日易科罰金執行完畢，有臺灣高等法院被告全國前案紀錄表
    乙份附卷可稽，其於前案有期徒刑執行完畢後五年內，再犯本件有期徒刑以上之
    罪，應依累犯之規定加重其刑。爰審酌被告二人素行、犯罪之動機、目的、手段
    ，犯罪時所受之刺激、犯罪所生之損害，及各人犯罪後態度等一切情狀，分別量
    處如主文所示之刑，並就被告乙○○部分諭知易科罰金之標準，以資懲儆。另被
    告乙○○所有經警扣案之高爾夫球桿乙支，係被告乙○○所有供犯罪所用之物，
    已據其自承屬實（見本院八十九年十月二十四日審判筆錄），應依法宣告沒收之
    。
據上論斷，應依刑事訴訟法第二百九十九條第一項前段、第三百條、刑法第二百七十
七條第一項、第四十七條、第三十八條第一項第二款、第四十一條，罰金罰鍰提高標
準條例第一條前段、第二條，判決如主文。
本案經檢察官張懷到庭執行職務
中      華      民    國      八十九      年      十一    月    七    日
                                    臺灣士林地方法院刑事第三庭
                                        法  官
右正本證明與原本無異。
如不服本判決，應於判決送達後十日內，向本院提出上訴狀。
附錄本案論罪科刑法條全文：
刑法第二百七十七條第一項
傷害人之身體或健康者，處三年以下有期徒刑、拘役或一千元以下罰金。
犯前項之罪因而致人於死者，處無期徒刑或七年以上有期徒刑；致重傷者
，處三年以上十年以下有期徒刑。


司法院資訊處製作；財團法人民間司法改革基金會備份。
